臺灣苗栗地方法院民事裁定　　　　　　 100年度監宣字第67號
聲　請　人　陳震霖
相　對　人　陳啟泉
關　係　人　陳紹雲
　　　　　　陳薇安
　　　　　　陳羿諠
上列聲請人聲請監護宣告事件，本院裁定如下：
    主  文
宣告相對人陳啟泉（民國26年2 月23日出生，身分證統一編號：
Ｚ000000000號）為受監護宣告之人。
選定聲請人陳震霖（民國58年6 月25日出生，身分證統一編號：
Ｚ000000000號）為受監護宣告之人之監護人。
指定關係人陳薇安（民國53年2 月1 日出生，身分證統一編號：
Ｚ000000000號）為會同開具財產清冊之人。
程序費用由受監護宣告之人負擔。
    理  由
一、按對於因精神障礙或其他心智缺陷，致不能為意思表示或受
    意思表示，或不能辨識其意思表示之效果者，法院得因本人
    、配偶、四親等內之親屬、最近1 年有同居事實之其他親屬
    、檢察官、主管機關或社會福利機構之聲請，為監護之宣告
    ，民法第14條第1 項定有明文。
二、本件聲請意旨略以：聲請人為相對人之子，相對人因糖尿病
    引起腦中風而有中度肢體障礙，從民國97年10月迄今，均臥
    病在床，不見起色，致精神障礙，不能為意思表示或受意思
    表示，或不能辨識其意思表示之效果，為此請求宣告相對人
    為受監護宣告之人等語，並提出行政院衛生署苗栗醫院診斷
    證明書、中華民國身心障礙手冊影本等文件為證。嗣經本院
    於100 年9 月9 日實施鑑定程序，並於鑑定人即鄧方怡醫師
    前訊問相對人，相對人於訊問時均坐在輪椅上，身體呈頃斜
    狀，手腳已有萎縮，於訊問過程均無有意識之言語或動作，
    對於聲請人、法官之叫喚亦無任何有意識之回應等情，有勘
    驗筆錄在卷可稽。另經鑑定人出具之鑑定結果，認為：「相
    對人因血管性失智症及腦中風引致，不能握手，點頭或眨眼
    ，目前須使用導尿管，完全無法自我照顧。符合器質性精神
    障礙，不具完全管理處分自己財產能力之診斷。其日常生活
    之表達、認知功能、抽象思考，以及判斷能力受限於無意思
    表示能力無從判別，並無法配合心理測驗施測。是其精神狀
    態已達心智缺陷之程度，完全不能為意思表示，符合監護宣
    告條件。」等語，此有財團法人為恭紀念醫院簡易精神鑑定
    書報告1 份在卷可稽。綜上情形，堪認相對人確已達不能為
    意思表示或受意思表示之狀態。爰依首開規定，宣告相對人
    為受監護宣告之人。
三、又按受監護宣告之人應置監護人，法院為監護之宣告時，應
    依職權就配偶、四親等內之親屬、最近1 年有同居事實之其
    他親屬、主管機關、社會福利機構或其他適當之人選定1 人
    或數人為監護人，並同時指定會同開具財產清冊之人，法院
    為前項選定及指定前，得命主管機關或社會福利機構進行訪
    視，提出調查報告及建議，監護之聲請人或利害關係人亦得
    提出相關資料或證據，供法院斟酌，法院選定監護人時，應
    依受監護宣告之人之最佳利益，優先考量受監護宣告之人之
    意見，審酌一切情狀，並注意下列事項：一、受監護宣告之
    人之身心狀態與生活及財產狀況。二、受監護宣告之人與其
    配偶、子女或其他共同生活之人間之情感狀況。三、監護人
    之職業、經歷、意見及其與受監護宣告之人之利害關係。四
    、法人為監護人時，其事業之種類與內容，法人及其代表人
    與受監護宣告之人之利害關係，民法第1110條、第1111條、
    第1111條之1 分別定有明文。末按監護宣告之裁定，應同時
    選定監護人及指定會同開具財產清冊之人，並附理由，民事
    訴訟法第604 條第1 項亦有明文規定。本院審酌相對人於80
    年4 月11日業已離婚，聲請人陳震霖為相對人之次子，相對
    人於生病前即與聲請人同住，長達10年之久，且目前係由聲
    請人之妻張月娥照顧相對人，而張月娥曾於教養院任職，有
    照顧身障者經驗等事實，有苗栗縣政府100 年9 月1 日府勞
    社福字第1000177978號函附訪視調查表、戶籍謄本等附卷足
    憑，且聲請人有意願擔任相對人之監護人，並經相對人之全
    體子女同意，有同意書在卷可證，足認由其擔任相對人之監
    護人，應可善盡保護相對人權益之責任，爰依前揭規定，選
    定陳震霖為相對人之監護人。另聲請人建議由相對人之長女
    即關係人陳薇安擔任會同開具財產清冊之人，亦經關係人陳
    紹雲、陳薇安、陳羿諠及聲請人陳震霖出具同意書表示同意
    ，並提出戶籍謄本在卷可參。綜上，爰依前揭規定，併指定
    關係人陳薇安為會同開具財產清冊之人。
四、末按，監護人於執行有關受監護人之生活、護養療治及財產
    之職務時，應尊重受監護人之意思，並考量其身心狀況與生
    活狀況；監護開始時，監護人對於受監護人之財產，應依規
    定會同本院選定開具財產清冊之人，於2 月內開具財產清冊
    ，並陳報法院；於前條之財產清冊開具完成並陳報法院前，
    監護人對於受監護人之財產僅得為管理上必要之行為；監護
    人對於受監護人之財產，非為受監護人之利益，不得使用、
    代為或同意處分；監護人代理受監護人購置或處分不動產，
    或就其居住之建築物或基地出租、供他人使用或終止租賃，
    非經法院許可，不生效力，新修正民法第1112條、第1113條
    準用第1099條第1 項、第1099條之1 、第1101條第1 項及第
    2 項之規定甚明，請參照辦理。
五、依民事訴訟法第608 條第1 項，裁定如主文。
中    華    民    國    100   年    9     月    26    日
                  家事法庭   法  官  林卉聆
以上正本係照原本作成。
如不服本裁定關於選定監護人及指定會同開具財產清冊之人等部
分，應於送達後10日內向本院提出抗告狀，並應繳納抗告費新臺
幣1000元；其餘關於宣告監護部分，不得抗告。
                             書記官  簡慶仁
中    華    民    國    100   年    9     月    26    日